【裁判字號】    97,訴,692
【裁判日期】    970825
【裁判案由】    違反毒品危害防制條例
【裁判全文】
臺灣新竹地方法院刑事判決               97年度訴字第692號
    公  訴  人  臺灣新竹地方法院檢察署檢察官
    被      告  甲○○
                          號
上列被告因違反毒品危害防制條例案件，經檢察官提起公訴（97
年度毒偵字第1021號），本院依簡式審判程序判決如下：
    主  文
甲○○施用第一級毒品，累犯，處有期徒刑捌月。又施用第二級
毒品，累犯，處有期徒刑陸月。應執行有期徒刑壹年。
    事  實
一、甲○○前於民國90年間，因違反毒品危害防制條例案件，
    經本院於90年10月8日以90年度訴字第190號判處應執行有期
    徒刑1年2月確定，並於93年4月2日假釋出監，嗣遭撤銷假釋
    ，尚有殘8月21日。又於91年間，因違反毒品危害防制條
    例案件，經本院於92年2月24日以92年度訴字第37號判處有
    期徒刑1年2月確定。再於93年間，因違反毒品危害防制條
    例案件，經本院於95年4月7日以94年度訴字第41號判處有期
    徒刑2年確定，嗣經本院於96年7月30日以96年度聲減字第67
    0號判處有期徒刑1年確定。上開之殘刑、、案件接續
    執行，迄至96年9月11日縮刑期滿執行完畢。
二、甲○○(1)前於87年間，因施用毒品案件，經本院依職權裁定
    送觀察、勒戒後，認無繼續施用毒品傾向，由本院於87年10
    月19日以87年度易字第836號為免刑判決確定。(2)又於88年
    間，因2犯施用毒品案件，經本院以88年度毒聲字第218號裁
    定送觀察、勒戒後，認有繼續施用毒品傾向，再經本院以88
    年度毒聲字第1206號裁定令入戒治處所施以強制戒治，嗣因
    停止戒治而出所、付保護管束，迄至89年5月27日管護管束
    期滿而視為執行完畢。(3)再於90年間，因3犯施用毒品案件
    ，經本院以90年度毒聲字第522號裁定令入戒治處所施以強
    制戒治，嗣因停止戒治而出所、撤銷停止戒治而入所，迄至
    91年10月8日執行完畢而釋放。(4)另於上開強制戒治執行完
    畢後5年內，即自93年7月間某日起至94年7月19日止，因連
    續同時基於施用第一、二級毒品犯行，經本院於95年4月7日
    以94年度訴字第41號判處有期徒刑2年確定，嗣經本院於96
    年7月30日以96年度聲減字第670號判處有期徒刑1年確定，
    並於96年9月11日縮刑期滿執行完畢。
三、甲○○仍不知悔改，基於施用第一級毒品海洛因之犯意，於
    97年3月7日凌晨1、2時許，在新竹縣湖口鄉○○路○段366巷
    17號居所內，將海洛因摻入香煙點火吸食煙霧之方式，施用
    海洛因1次。另基於施用第二級毒品安非他命之犯意，於97
    年3月5日某時，亦在上開居所內，以將第二級毒品安非他命
    置於玻璃球內加熱吸食煙霧之方式，施用安非他命1 次。嗣
    為警於96年3月7日凌晨3時許，在新竹縣湖口鄉○○村○○
    道路上盤檢，經採集其尿液送驗而呈嗎啡、安非他命、甲基
    安非他命陽性反應，查悉上情
四、案經新竹竹縣政府警察局竹北分局報告臺灣新竹地方法院檢
    察署檢察官偵查起訴。
    理  由
甲、程序部分：
    本件被告甲○○所犯施用毒品罪，係非死刑、無期徒刑、最
    輕本刑為3年以上有期徒刑之罪，被告於本院準備程序進行
    中，就被訴事實為有罪之陳述，經本院合議庭認合於刑事訴
    訟法第273條之1第1項之規定，裁定進行簡式審判程序，合
    先敘明。
乙、實體部分：
一、訊據被告甲○○對於事實三所載犯罪事實，於本院準備程序
    、審理中自白認罪，而被告為警查獲所採集之尿液（代號：
    北097095），經送詮昕科技股份有限公司檢驗結果，呈海洛
    因經人體代謝後之嗎啡陽性反應；安非他命、甲基安非他命
    陽性反應，此有真實姓名代號對照表、詮昕科技股份有限公
    司於97年3月27日出具之濫用藥物尿液檢驗報告附卷可稽（
    見毒偵字第1021號偵查卷第8、9頁）。是認被告上開自白內
    容應與事實相符，其施用第一級毒品海洛因、第二級毒品安
    非他命等犯行，均堪予認定。
二、按(一)施用第一、二級毒品為犯罪行為，毒品危害防制條例第
    10條定有處罰明文。故施用第一、二級毒品者，依前揭規定
    本應科以刑罰。惟基於刑事政策，對合於一定條件之施用者
    ，則依同條例第20條、第23條之規定，施以觀察、勒戒及強
    制戒治之保安處分。(二)毒品危害防制條例於民國92年7月9日
    修正公布，自93年1月9日施行，其中第20條、第23條將施用
    毒品之刑事處遇程序，區分為「初犯」及「5年內再犯」、
    「5年後再犯」。依其立法理由之說明：「初犯」，經觀察
    、勒戒或強制戒治後，應為不起訴處分或不付審理之裁定；
    經觀察、勒戒或強制戒治執行完畢釋放後，「5年內再犯」
    者，因其再犯率甚高，原實施之觀察、勒戒及強制戒治既已
    無法收其實效，爰依法追訴或裁定交付審理。至於經觀察、
    勒戒或強制戒治執行完畢釋放後，「5年後再犯」者，前所
    實施之觀察、勒戒或強制戒治已足以遮斷其施用毒品之毒癮
    ，為期自新及協助其斷除毒癮，仍適用「初犯」規定，先經
    觀察、勒戒或強制戒治之程序。從而依修正後之規定，僅限
    於「初犯」及「5年後再犯」二種情形，始應先經觀察、勒
    戒或強制戒治程序。倘被告於5年內已再犯，經依法追訴處
    罰，縱其第3次（或第3次以上）再度施用毒品之時間，在初
    犯經觀察、勒戒或強制戒治執行完畢釋放5年以後，已不合
    於「5年後再犯」之規定，且因已於「5年內再犯」，顯見其
    再犯率甚高，原實施觀察、勒戒或強制戒治，已無法收其實
    效，即應依該條例第10條處罰（最高法院95年度第7次刑事
    庭會議決議參照）。準此，茍被告其施用毒品之犯行，前經
    觀察、勒戒或強制戒治執行完畢後，5年內曾因再施用毒品
    之行為，而經法院判處刑罰之處遇程序確定者，縱其係於觀
    察、勒戒或強制戒治執行完畢5年後再為本案施用毒品，應
    認屬「再犯」之範疇，直接適用刑罰處遇之程序。經查，被
    告(1)前於87年間，因施用毒品案件，經本院依職權裁定送觀
    察、勒戒後，認無繼續施用毒品傾向，由本院於87年10月19
    日以87年度易字第836號為免刑判決確定。(2)又於88年間，
    因2犯施用毒品案件，經本院以88年度毒聲字第218號裁定送
    觀察、勒戒後，認有繼續施用毒品傾向，再經本院以88年度
    毒聲字第1206號裁定令入戒治處所施以強制戒治，嗣因停止
    戒治而出所、付保護管束，迄至89年5月27日管護管束期滿
    而視為執行完畢。(3)再於90年間，因3犯施用毒品案件，經
    本院以90年度毒聲字第522號裁定令入戒治處所施以強制戒
    治，嗣因停止戒治而出所、撤銷停止戒治而入所，迄至91年
    10月8日執行完畢而釋放。(4)另於上開強制戒治執行完畢後5
    年內，即自93年7月間某日起至94年7月19日止，因連續同時
    基於施用第一、二級毒品犯行，經本院於95年4月7日以94年
    度訴字第41號判處有期徒刑2年確定，嗣經本院於96年7月30
    日以96年度聲減字第670號判處有期徒刑1年確定，並於96年
    9月11日縮刑期滿執行完畢等情，有臺灣高等法院被告前案
    紀錄表、在監在押全國紀錄表在卷可按，被告既於91年10月
    8日強制戒治執行完畢之5年內再犯上開(4)所示之施用毒品犯
    行，是其於強制戒治執行完畢5年後再犯本案施用第一、二
    級毒品犯行，徵諸前開最高法院95年度第7次刑事庭會議決
    議意旨，自應依法予以論罪科刑。
三、論罪科刑
（一）核被告所為，係犯毒品危害防制條例第10條第1項之施用
      第一級毒品罪、同條例第10條第2項之施用第二級毒品罪
      。其分別持有第一級毒品海洛因、第二級毒品安非他命之
      低度行為，各為其施用第一級毒品海洛因、第二級毒品安
      非他命之高度行為所吸收，皆不另論罪。
（二）被告所犯之施用第一級毒品罪、施用第二級毒品罪，犯意
      各別，行為互殊，且犯罪構成要件不同，應予分論併罰。
（三）被告有事實一所載之前案紀錄，並於96年9月11日縮刑期
      滿執行完畢等情，有臺灣高等法院被告前案紀錄表、在監
      在押全國紀錄表附卷可佐，被告前受有期徒刑之執行完畢
      後，其於5年以內故意再犯本件有期徒刑以上之2罪，皆為
      累犯，應依刑法第47條第1項之規定，均加重其刑。
（四）爰審酌被告無視法令之禁止，前已因施用毒品案件，經裁
      定送觀察勒戒、強制戒治後，竟再度施用足以導致精神障
      礙及生命危險之成癮性毒品，顯無悔改之意，兼以施用毒
      品所生危害以自戕健康為主，及其犯後坦承犯行等一切情
      狀，量處如主文所示之刑，並定其應執行之刑。
四、據上論斷，應依刑事訴訟法第273條之1第1項、第299條第1
    項前段，毒品危害防制條例第10條第1項、第2項，刑法第11
    條前段、第47條第1項、第51條第5款，判決如主文。
本案經檢察官張凱絜到庭執行職務。
中    華    民    國    97    年    8     月    25    日
                  刑事第三庭    法    官  黃美文
以上正本證明與原本無異。
如不服本判決應於收受本判決後10日內向本院提出上訴書狀，上
訴書狀應敘述具體理由。上訴書狀未敘述上訴理由者，應於上訴
期間屆滿後20日內補提理由書狀於本院 (均須按他造當事人之人
數附繕本 )「切勿逕送上級法院」。
中    華    民    國    97    年    8     月    25    日
                                書 記 官  陳怡芳
附錄本案論罪科刑法條全文：
毒品危害防制條例第10條
施用第一級毒品者，處 6 月以上 5 年以下有期徒刑。
施用第二級毒品者，處 3 年以下有期徒刑。


司法院資訊處製作；財團法人民間司法改革基金會備份。
